最高法院刑事判決                                  八十六年度台非字第九八號
    上訴人  最高法院檢察署檢察總長
    被  告  甲○○  男        .
                    （另案在監執行）
右上訴人因被告侵占案件，對於台灣彰化地方法院中華民國八十四年六月三十日第一
審確定判決（八十四年度訴字第三七二號，起訴案號：台灣彰化地方法院檢察署八十
四年度偵字第三一○、九一八、一三五一號），認為違法，提起非常上訴，本院判決
如左：
    主  文
原判決關於侵占遺失物部分暨該部分之執行刑均撤銷。
甲○○意圖為自己不法之所有，而侵占離本人所持有之物，處罰金壹仟肆佰元，如易
服勞役，以佰元折算壹日；又意圖為自己不法之所有，而侵占離本人所持有之物，
處罰金貳仟元，如易服勞役，以佰元折算壹日；應執行罰金貳仟柒佰元，如易服勞
役，以佰元折算壹日。
    理  由
非常上訴理由稱：「按受有期徒刑之執行完畢，或受無期徒刑或有期徒刑一部之執行
而赦免後，五年以內再犯有期徒刑以上之罪者，為累犯，加重本刑至二分之一，刑法
第四十七條定有明文。依此規定，必須再犯之罪其法定本刑為有期徒刑以上之罪，始
得論以累犯。本件被告甲○○前犯非法吸用化學合成麻醉藥品罪，受有期徒刑二月之
執行完畢，五年以內再犯本件刑法第三百三十七條之侵占離本人所持有之物罪，而該
罪之法定本刑為罰金，為專科罰金之罪，核與累犯規定之要件不合，乃原判決竟論為
累犯，其適用法則不無違背法令，案經確定，且不利於被告，爰依刑事訴訟法第四百
四十一條、第四百四十三條提起非常上訴，以資救濟。」
本院按刑法第四十七條規定之累犯，應加重其刑至二分之一者，必須具備：(一)受有期
徒刑之執行完畢，或受無期徒刑或有期徒刑之一部執行而赦免後，(二)五年以內再犯罪
，(三)再犯之罪，為有期徒刑以上之罪等三要件，始足當之。本件依原確定判決認定之
事實，被告甲○○前因違反麻醉藥品管理條例案件，經台灣台東地方法院於民國八十
二年六月二日判處有期徒刑二月確定，甫於八十二年八月九日易科罰金執行完畢，仍
不知悔改。復於八十四年一月間，基於各別之犯意，兩犯刑法第三百三十七條之侵占
離本人所持有之物罪，其再犯時間，固在前案執行完畢後五年之內，然再犯之罪，其
法定刑為專科罰金之罪，即與前述累犯之構成要件，不相符合，自不能以累犯論擬。
乃原判決竟論以累犯，而加重其刑，顯有適用法則不當之違背法令，案經確定，且於
被告不利，非常上訴意旨，執以指摘，洵有理由。爰將原判決關於侵占遺失物兩罪部
分均撤銷，另行判決，並定其應執行刑如主文所示，以資救濟。
據上論結，應依刑事訴訟法第四百四十七條第一項第一款但書，刑法第三百三十七條
、第四十二條第二項、第五十一條第七款，罰金罰鍰提高標準條例第一條前段、第二
條前段，判決如主文。
中      華      民      國    八十六    年      四      月      三      日
                              最高法院刑事第六庭
                                  審判長法官  黃  劍  青
                                        法官  劉  敬  一
                                        法官  林  增  福
                                        法官  林  文  豐
                                        法官  邵  燕  玲
      右正本證明與原本無異
                                              書  記  官
中      華      民      國    八十六    年      四      月     十二     日
                                                                  Ｍ
